臺灣花蓮地方法院交通事件裁定　　　　 96年度交聲字第175號
原處分機關　交通部公路總局臺北區監理所花蓮監理站
異　議　人
即受處分人　乙○○
上列受處分人因違反道路交通管理處罰條例案件，對於交通部公
路總局臺北區監理所花蓮監理站96年9月7日所為之處分（處分案
號：花監違字第裁44-GD0000000號），聲明異議，本院裁定如下
：
    主  文
異議駁回。
    理  由
一、異議意旨略以：本件遭舉發違規時間為民國96年4月6日15時
    10分許，而異議人乙○○在花蓮縣壽豐鄉的遠雄海洋公園擔
    任景觀部環保科職員，當時異議人仍正在海洋公園上班，且
    該車牌號碼XH5-213 號重型機車（下稱系爭機車）係異議人
    上、下班使用之交通工具，從未借予他人使用，亦不可能騎
    到外縣市，更何況係在臺中市區行駛，舉發機關應提出違規
    照片，以還清白，原處分機關所為之處分，顯有錯誤，請求
    撤銷原處分云云。
二、原處分意旨略以：異議人所有系爭機車於96年4月6日15時10
    分許，行經臺中市○○路與成功路口時，因未遵守交通號誌
    闖紅燈違規行駛，遭臺中市警察局第一分局員警鳴笛攔檢取
    締，竟拒絕停車接受稽查而逃逸，經取締員警記明車號，經
    查證核對廠牌、顏色無誤後，依道路交通管理處罰條例第53
    條第1項、第60條第1項之規定，裁處罰鍰新臺幣（下同）10
    ,500元等語。
三、本院查：
（一）按汽車駕駛人闖紅燈或不服指揮稽查而逃逸之情形，當場
      不能或不宜攔截製單舉發者，得逕行舉發，並以汽車所有
      人為被通知人製單逕行舉發，並應記明車輛牌照號碼、車
      型等可資辨明之資料；又本條例之處罰，受舉發違反道路
      交通管理事件之受處罰人，認為受舉發之違規行為應歸責
      他人者，應於舉發違反道路交通管理事件通知單應到案日
      期前，檢附相關證據及應歸責人相關證明文件，向處罰機
      關告知應歸責人，處罰機關應即另行通知應歸責人到案依
      法處理。逾期未依規定辦理者，仍依本條例各該違反條款
      規定處罰，道路交通管理處罰條例第7條之2第1項第1款、
      第4款、第4項、第85條第1 項分別定有明文。又道路交通
      管理處罰條例及道路交通規則關於汽車之定義係包括「機
      器腳踏車」在內，道路交通管理處罰條例第3條第8款、道
      路交通規則第2條第1項第1款分別定有明文。
（二）經查本件係臺中市政府警察局第一分局警員甲○○與另一
      名警員駕車執行巡邏勤務，於96年4月6日15時10分許，行
      至臺中市○○路與中華路口時，見兩名年輕男子共同騎乘
      一部重型機車於上開路口闖越紅燈，乃以鳴笛、閃大燈及
      擴音器等方式指示該名機車駕駛人停車接受稽查，但該駕
      駛人並未停車接受指揮稽查逕行逃逸，為警員甲○○記下
      車牌號碼逕行舉發等情，業經證人甲○○於本院調查時具
      結證述屬實，並證稱：當時天氣晴朗、沒有下雨，視線良
      好，當時有以擴音器唸出系爭機車之車牌號碼XH5-213 號
      ，所以不會記錯，就是這部機車違規沒錯等語（見本院96
      年10月26日調查筆錄第3 頁），是本院審酌證人甲○○當
      時係駕車從後追隨系爭機車，查看系爭機車之時間不算短
      ，且用擴音器唸出車牌號碼，並記住車型、車號及車身顏
      色等外觀，誤記車牌號碼之可能性很低，且其身為依法執
      行職務之公務員，與異議人間並無任何恩怨仇隙之關係，
      自無故意錯認系爭機車而誣陷異議人之必要，本院認證人
      甲○○之上開證述應可採信。
（三）又按執行交通整理勤務之警員舉發違反道路交通管理處罰
      條例所列之違規事實，本質上為行政處分，係公務員基於
      職務上之權力，且警員所為之舉發，係依法就特定之具體
      事件所為之具有公法上效果之單方面行政行為，基於公務
      員為公法上行為具有公信力之原則，該行政處分行為當可
      被推定為真正，此乃行政法上之基本原理原則。至異議人
      辯稱舉發違規之時間尚在花蓮縣海洋公園上班，並未騎乘
      系爭機車至臺中市區云云，固有其提出之日出勤明細表2
      紙附卷可稽，及證人鍾子晴即其同事到庭證稱：96年4月6
      日是假日，公司當天禁止休假，異議人確實有上班，都是
      騎系爭機車上班等語（見本院96年10月26日調查筆錄第6
      頁），然上開出勤明細表及證詞僅能證明異議人於96年4
      月6日有到海洋公園上班之事實，但不證明異議人當天有
      騎系爭機車上班，且參以證人鍾子晴證稱異議人之丈夫另
      有汽車可使用，及異議人自承其有3個兒子，最小的尚未
      滿18歲等語，以及證人甲○○證稱：當時是兩名年輕男子
      共同騎乘系爭機車等語，則本件是否異議人將系爭機車借
      給其兒子使用，並由其丈夫開車載異議人去上班之情形，
      亦不無可能，是異議人未再提出任何合理之反證，以推翻
      受推定為真正之行政處分行為，否認有將系爭機車借給他
      人使用之事實，誠難憑採。
（四）又汽車駕駛人闖紅燈或不服指揮稽查而逃逸之情形，當場
      不能或不宜攔截製單舉發者，得以汽車所有人為被通知人
      製單逕行舉發，並應記明車輛牌照號碼、車型等可資辨明
      之資料，已如前所述，故為維護汽、機車駕駛人之行車安
      全，如有不宜攔停之情況，舉發之警員自得權衡當時之具
      體狀況不予攔停當場舉發。至於以攝影或照相之方式取證
      者，固足為違規之證明，惟警員逕行舉發者，舉發之警員
      本身之目睹、耳聞，亦得為違規人違規之證明，非必所有
      之違規事件，均需有攝影或照片方足為證，則本件執勤員
      警雖未錄下或拍攝當時之違規行為，尚不影響本件異議人
      是否有前揭違規行為之認定，附此敘明。
（五）綜上所述，異議人雖未於上開時、地騎系爭機車至違規地
      點，然其亦未能依道路交通管理處罰條例第85條第1 項之
      規定，檢附相關證據及應歸責人之相關證明文件，是原處
      分機關依據道路交通管理處罰條例第53條第1項、第60 條
      第1項等規定，裁處罰鍰10,500 元，要無違誤之處，異議
      意旨求為撤銷原裁決，為無理由，應予駁回。
四、據上論斷，應依道路交通案件處理辦法第19條，裁定如主文
    。
中　　華　　民　　國　　96　　年　　11　　月　　2　　日
                  交通法庭      法　官　許乃文
上列正本證明與原本無異。
如對本裁定不服，應於送達後5日內，向本院提出抗告狀（應抄
附繕本）。
中　　華　　民　　國　　96　　年　　11　　月　　6 　　日
                                書記官
